臺灣臺南地方法院刑事判決　　　　　　　　　　　　　　九十一年度易字第八號
　　公　訴　人　臺灣臺南地方法院檢察署檢察官
　　被　　　告　丙○○
　　　　　　　　乙○○
　　共　　　同
　　選任辯護人　蘇文奕
　　　　　　　　陳郁芬
右列被告因傷害等案件，經檢察官提起公訴（九十年度偵字第一○九六八號、九十年
度營偵字第一八二八號），本院判決如左：
    主  文
丙○○、乙○○共同傷害人之身體，丙○○處有期徒刑參月，如易科罰金，以參佰元
折算壹日。乙○○處有期徒刑捌月。
    事  實
一、丙○○因噴灑農藥，不慎損害緊鄰由甲○○○所種植之菱角，雙方雖經協議由丙○○賠償甲○○○新台幣（下同）一萬五千元；然丙○○之子乙○○因而心有不
    甘，於民國九十年八月二十一日晚上十一時十分許，侵入甲○○○位在臺南縣柳
    營鄉神農村新厝六之一號之住處，向甲○○○稱：「二萬元太坳，我父親軟，我
    不軟」等語。隨即將甲○○○家中之電鍋、傢俱踢倒在地（並未造成毀損），並
    以加害生命之犯意，向甲○○○恐嚇稱：「要將你丟進德源埤」等語，致甲○○○心生恐懼而危害其生命之安全，其復將甲○○○強行拖出屋外，以強暴手段使
    甲○○○行無義務之事，並基於傷害人身體之犯意，對甲○○○拳打腳踢，乙○○見甲○○○血流滿面，即倒車欲離去，卻不慎車輛前半部掉進水溝，此時丙○○由不詳姓名之人搭載前來，竟基於與乙○○傷害犯意之聯絡，再與乙○○共同
    出手毆打甲○○○，致甲○○○受有頭部外傷、臉部、鼻部挫瘀傷、鼻出血、背
    部、腰部、兩脖、兩腳踝多處挫擦傷及牙齒斷裂等傷害。而該未參與傷害犯行之
    不詳姓名之人見甲○○○傷勢嚴重，即先行搭載乙○○離去。嗣丙○○欲駕駛前
    由乙○○駛來之自小客車離開時，適甲○○○之弟戊○○（另行審結）聞訊趕來
    ，見丙○○正欲離去，不顧警員之勸阻，竟基於傷害人身體之犯意，徒手毆打丙○○，致丙○○受有胸部挫傷及臉部擦傷等傷害。
二、案經甲○○○告訴暨丙○○訴由臺南縣警察局新營分局報請臺灣臺南地方法院檢
    察署檢察官偵查起訴。
    理  由
一、訊據被告丙○○承認右揭傷害之犯罪事實不諱，而被告乙○○則否認有右揭侵入
    住宅、恐嚇安全、妨害自由、傷害之犯行，辯稱：當日伊在家裡睡覺並未到告訴
    人甲○○○住處云云。惟查：右揭犯罪事實，業據告訴人甲○○○於警訊中指稱
    ：「當時丙○○父子開兩部車子到我家來，因我家的門未上鎖只關門，丙○○的
    兒子於九十年八月二十一日約二十三時左右，推開我家的門，說：妳拿了我爸爸
    一萬五千元，我不會讓妳好過，並稱要拖我到德元埤埋掉，說：『我老爸軟，我
    不會軟』等語，並拉我從家裡面拖行至庭外的電桿旁，隨即用腳踹我全身，致我
    頭部外傷，臉部、鼻部挫傷、鼻出血、背部、腰部、兩踝多處挫傷、牙齒斷裂。
    有營新醫院診斷書。隨即開車倒車卡在水溝旁動彈不得，再次走到我旁邊踹我，
    並叫我叫拖車吊起，我說半夜把我打成傷，我怎麼叫拖車。然後丙○○他們坐另
    一部車來，就將丙○○的兒子載走。而丙○○再次用手打我，並稱：『妳傻傻的
    ，剛剛載我來的是局長』，然後我弟弟及警察都趕到現場處理了。」（見卷附臺
    南縣警察局新營分局九十年八月二十三日偵訊筆錄）。告訴人甲○○○於檢察官
    偵查中亦指述：係被告乙○○進到屋內強行將其拖出屋外及毆打，並恐嚇其生命
    安全等情（見卷附臺灣臺南地方法院檢察署九十年九月十九日、九十年十一月十
    六日偵訊筆錄）。其於本院審理時復明確指稱：「（問：當時有幾人打你？）我
    肯定是丙○○及乙○○兩人打我的，沒有其他人，之前我也不認識乙○○。（問
    ：乙○○當日是否確實到你住處毆打你？《當庭指認》）確實是在庭被告乙○○
    及丙○○毆打我的。」（本院九十一年二月七日訊問筆錄）；「（問：案發當天
    是幾個人到你住處？）是乙○○侵入到我住處，丙○○在我住處外，乙○○到我
    住處內對我說：『我父親軟，我不軟。』說完還打我耳光，還把我拖到屋外，丙○○也打我，並說：『你傻傻的，還敢要我賠』，丙○○打我頭部，乙○○還用
    腳踹我臉部，造成我牙齒斷裂好幾顆。乙○○當時是穿運動鞋。」（本院九十一
    年五月二日訊問筆錄）。核與目擊證人吳芷儀於偵查中證稱：「（問：當晚至你
    家拖你奶奶出來毆打之人年齡？）他是三十多歲，是撞門進來，我有聽到他們爭
    吵的聲音及東西的聲音，該人我是只有看到背影，聽他聲音是三十多歲，理平頭
    、穿七、八分褲。是我打的電話（報警）」。及證人吳婷諭於檢察官偵查中證稱
    ：「我是見到阿嬤趴在地上，被人拖出去。」（均見卷附臺灣臺南地方法院檢察
    署九十年九月二十七日偵訊筆錄）等情大致相符，足見告訴人甲○○○所言非虛
    。參以證人即承辦本案之警員丁○○於本院審理時證稱：甲○○○對我說有另一
    個人跟丙○○一起到告訴人住處行兇，我是根據甲○○○的指認得知是乙○○跟
    丙○○一起去甲○○○住處行兇的。甲○○○說丙○○、乙○○二個人都有打她
    。因甲○○○說要告丙○○、乙○○，我就找其二人來做筆錄等語（本院九十一
    年五月二日訊問筆錄）。更見被告乙○○確有侵入住宅、恐嚇安全、妨害自由、
    傷害之行為。復衡之被告丙○○曾因噴灑農藥，不慎損害緊鄰由告訴人甲○○○
    所種植之菱角，雙方經協議由被告丙○○賠償告訴人甲○○○一萬五千元，上開
    事件係因被告丙○○之過失所造成，被告丙○○係理虧之一方，既經兩方一致同
    意以和解收場且已給付償金，自無再行前往尋釁之理，故本件事端肇因於被告乙○○事後得知上開和解情事，恃強不滿其父賠付金錢，而莽撞駕駛其父丙○○之
    自小客車前往告訴人住處行兇出氣，被告丙○○得悉後，恐被告乙○○惹生事端
    ，亦偕不詳姓名者前往查看，而另萌生傷害犯意，加入與被告乙○○一起毆打告
    訴人甲○○○之事實，洵堪認定。參以被告乙○○年齡三十九歲，正值壯年，其
    具有將告訴人甲○○○由屋內拖出屋外之力氣，並無疑問，反觀被告丙○○年齡
    已六十四歲，體力已衰，其能否將告訴人甲○○○拖行數十公尺，顯屬有疑，其
    與告訴人甲○○○比鄰耕作，兩相熟識，告訴人甲○○○應無誤認其為被告乙○○之虞，而告訴人甲○○○與被告乙○○既不相識，也無仇隙，自無虛捏事故入
    被告乙○○於罪之理，其所訴事實，應係實在，則被告林清輝所稱：被告乙○○
    並未到告訴人甲○○○住處，係其一人到告訴人住處行兇云云，顯係迴護被告乙○○之詞，不足採信。再者，告訴人甲○○○原在屋內，被告乙○○竟以強暴之
    方式，強行將告訴人甲○○○由屋內拖行至屋外毆打，其有使告訴人甲○○○行
    無義務之事，亦甚明確。而告訴人甲○○○所受頭部外傷、臉部、鼻部挫瘀傷、
    鼻出血、背部、腰部、兩脖、兩腳踝多處挫擦傷及牙齒斷裂等傷害，亦有營新醫
    院出具之診斷證明書一紙、相片八張存卷可稽。又被告乙○○深夜撞門侵入告訴
    人人甲○○○住處，將其住處之電鍋、傢俱踢倒在地，並嚇稱：「要將你丟進德
    源埤」等語，所造成之恐怖及驚懼效果，實是可觀，已足使告訴人甲○○○產生
    畏怖之心，並致生危害於渠生命安全之程度，而告訴人甲○○○因而心生畏懼，
    亦經其陳明在卷（同上引警訊筆錄）。綜上所述，被告乙○○所辯：未到告訴人
    甲○○○住處行兇云云，乃卸責之詞，不足採信。本件事證已甚明確，被告二人
    犯行均堪認定。
二、核被告丙○○所為，係犯刑法第二百七十七條第一項之傷害罪；被告乙○○所為
    ，係犯刑法第三百零六條第一項之侵入住宅罪、第二百七十七條第一項之傷害罪
    、第三百零四條第一項之強制罪、第三百零五條之恐嚇安全罪。被告丙○○、乙○○所犯之傷害罪間，有犯意聯絡，行為分擔，均應論以共同正犯。又被告乙○○所犯前開四罪，有方法結果之牽連關係，為牽連犯，應依刑法第五十五條之規
    定從一重之傷害罪論處。按被告乙○○係以加害告訴人甲○○○「生命安全」之
    事恐嚇，此與其所實施告訴人甲○○○「身體健康」之傷害行為，並無吸收之關
    係，公訴人認為恐嚇安全之危險行為應為傷害之實害行為所吸收，尚有未洽。又
    被告乙○○係基於尋釁之包括犯意前往行兇，故其所犯侵入住宅罪與上開各罪間
    ，有方法結果之牽連關係，公訴人認係犯意各別，亦非妥適。爰審酌被告乙○○
    曾於八十九年間因妨害自由罪，經本院判處有期徒刑六月、緩刑三年確定（詳卷
    附臺灣高等法院被告全國前案紀錄表），猶未生警愓，恃強再犯未件之罪，可見
    其並無悔悟之心，及其與被告丙○○犯罪之動機、目的、手段、所生危害非輕、
    犯後態度等一切情狀，各量處如主文所示之刑，並諭知被告丙○○易科罰金之折
    算標準，以資懲儆。至於被告丙○○所辯：伊係自首應減輕其刑云云。然按自首
    以對於未發覺之罪投案而受裁判為要件，如案已發覺，則被告縱有投案陳述己犯
    罪之事實，亦紙可謂為自白，不能認為自首，最高法院二十六年上字第四八四號
    判例可資參照。查承辦本案之警員丁○○係因警局據報有人在告訴人甲○○○住
    處行兇，而受命前往現場處理，被告丙○○於丁○○警員到達現場時雖陳述部分
    犯罪事實（其所陳與事實未完全符合，如前論述），但當時本件犯罪已因報案而
    為警局所發覺，揆諸上引判例要旨，被告丙○○之上開行為，自不合乎自首減輕
    之要件，併此敘明。
據上論斷，應依刑事訴訟法第二百九十九條第一項前段，刑法第二十八條、第二百七
十七條第一項、第三百零四條第一項、第三百零六條第一項、第四十一條第一項前段
、第五十五條，罰金罰鍰提高標準條例第一條前段、第二條，判決如主文。
中    華    民    國      九十一      年      六        月      六      日
          臺灣臺南地方法院刑事第三庭
                                  法  官  謝瑞龍
右正本證明與原本無異。
如不服本判決應於送達後十日內向本院提出上訴狀（應附繕本）。
                                  書記官  吳湘婷
中    華    民    國      九十一      年      六        月      六      日
附錄本案論罪科刑法條全文：
刑法第二百七十七條
(普通傷害罪)
傷害人之身體或健康者，處三年以下有期徒刑、拘役或一千元以下罰金。
犯前項之罪因而致人於死者，處無期徒刑或七年以上有期徒刑；致重傷者
，處三年以上十年以下有期徒刑。
刑法第三百零四條
(強制罪)
以強暴、脅迫使人行無義務之事或妨害人行使權利者，處三年以下有期徒
刑、拘役或三百元以下罰金。
前項之未遂犯罰之。
刑法第三百零五條
 (恐嚇危害安全罪)
以加害生命、身體、自由、名譽、財產之事，恐嚇他人致生危害於安全者
，處二年以下有期徒刑、拘役或三百元以下罰金。
刑法第三百零六條
(侵入住居罪)
無故侵入他人住宅、建築物或附連圍繞之土地或船艦者，處一年以下有期
徒刑、拘役或三百元以下罰金。
無故隱匿其內，或受退去之要求而仍留滯者，亦同。
